【裁判字號】    98,訴,1768
【裁判日期】    981130
【裁判案由】    違反公司法等
【裁判全文】
臺灣彰化地方法院刑事判決              98年度訴字第1768號
公  訴  人  臺灣彰化地方法院檢察署檢察官
被      告  甲○○
                      11樓
            乙○○
上列被告因違反公司法等案件，經檢察官提起公訴（98年度偵字
第7230號），本院依簡式審判程序，判決如下：
    主    文
甲○○、乙○○共同公司負責人，公司應收之股款，股東並未實
際繳納，而以申請文件表明收足，處有期徒刑拾月，減為有期徒
刑伍月，如易科罰金，以新臺幣壹仟元折算壹日。
乙○○共同公司負責人，公司應收之股款，股東並未實際繳納，
而以申請文件表明收足，處有期徒刑捌月，減為有期徒刑肆月，
如易科罰金，以新臺幣壹仟元折算壹日。
    事    實
一、甲○○係址設於彰化縣伸港鄉全興工業區○○○路18號1樓
    國維興業有限公司（下稱國維公司）之實際負責人，乙○○
    係大安會計事務所之職員，其等與楊國瑞(另由本院判處有
    期徒刑3月，減為有期徒刑1月又15日)均明知彼此均無實際
    負擔國維公司之資本額新臺幣(下同)1000萬元之真意，竟基
    於共同之犯意聯絡，仍於民國96年3月間，由甲○○邀楊國
    瑞，擔任國維公司之負責人及股東，資本額1000萬元，渠等
    均明知國維公司股東並未實際繳納股款，仍委由記帳業者乙
    ○○辦理國維公司設立登記，並由乙○○介紹向不知情之潘
    慶星借用短期貸款充作為驗資之資金證明，楊國瑞先依指示
    至板信商業銀行北臺中分行，開設國維公司籌備處活期存款
    帳號0000-000-0000000號帳戶、楊國瑞帳號為0000-000-000
    0000號帳戶，乙○○將楊國瑞前開帳戶之帳號告知潘慶星後
    ，潘慶星即於96年3月23日將1000萬元匯入楊國瑞之帳戶，
    再由楊國瑞等人轉匯至國維公司籌備處之帳戶內，再將該存
    摺影印，作為股款業經股東繳納之存款證明，再製作不實之
    國維公司資產負債表、股東繳納現金股款明細表、委託書等
    ，交由乙○○於各項會計報表上蓋用其代刻之國維公司大章
    及負責人楊國瑞印章，並利用不知情之會計師鄭維仁出具表
    明股東股款已經收足之查核報告書，完成公司法第7條授權
    會計師查核簽證資本額之作業後，旋於同年月26日將國維公
    司籌備處帳戶內1000萬元資金轉出至楊國瑞帳戶，再於同日
    匯回潘慶星之帳戶內，而未用於國維公司之經營。嗣後乙○
    ○即填製國維公司設立登記申請書，而以上開存摺影本、資
    產負債表、股東繳納現金及增加資本登記資本額查核報告書
    等申請文件，表明國維公司應收股款均已收足，向主管機關
    經濟部中部辦公室申請增資登記，使承辦公務員於96年3月
    30日依其申請核准上開各公司之設立登記，足以生損害於主
    管機關對於公司管理之正確性。
二、案經本署檢察官自動檢舉偵查起訴，本院認有刑事訴訟法第
    273條之1第1項之情形，而改依簡式審判程序審理。
    理    由
一、本件被告甲○○、乙○○所犯係死刑、無期徒刑、最輕本刑
    為三年以上有期徒刑以外之罪，其於準備程序就前揭被訴事
    實為有罪之陳述，經受命法官告知簡式審判程序之旨，並聽
    取其與公訴人之意見後，本院認無不得或不宜改依簡式審判
    程序進行之處，爰依刑事訴訟法第273條之1第1項、第284
    條之1，裁定本案由受命法官獨任進行簡式審判程序，合先
    敘明。
二、上揭犯罪事實，業據被告甲○○、乙○○於檢察官訊問時、
    於本院行準備程序、審理時坦承不諱，核與證人潘慶星、楊
    國瑞於檢察官訊問時所證述情節相符，並有國維公司之設立
    登記資本額查核報告書、股東繳納股款明細表、委託書、資
    產負債表、公司基本資料查詢紀錄、板信商業銀行國維公司
    籌備處帳戶之存摺影本，楊國瑞於板信商業銀行北臺中分行
    、潘慶星於安泰商業銀行前金分行之開戶資料、交易往來明
    細表各1份附卷可稽，足證被告甲○○、乙○○之自白與事
    實相符。前揭犯行，事證明確，堪以認定。
三、被告甲○○、乙○○2人明知楊國瑞為國維公司之負責人及
    唯一股東，國維公司應收之股款，其並未實際繳納，而以申
    請文件表明收足，使經濟部中部辦公室之公務員登載於職務
    上所掌之公文書，自足以生損害於經濟部中部辦公室對公司
    管理之正確性。又按資產負債表，係屬商會計法第28條第1
    項第1款之財務報表。是核被告所為，係涉犯刑法第214條之
    使公務員登載不實罪、公司法第9條第1項公司負責人，公司
    應收之股款，股東並未實際繳納而以申請文件表明收足之罪
    ，及商業會計法第71條第5款利用不正當方法致使財務報表
    （即不實之1000萬元資產負債表）發生不實結果罪。被告與
    甲○○、乙○○與另案被告楊國瑞間，就前開犯行，有犯意
    聯絡及行為分擔，應論以共同正犯。其等利用不知情之會計
    師鄭維仁犯本件之罪，應屬間接正犯。又被告以會計師簽證
    之不實財務報表申請公司登記一行為，同時涉犯前開三罪，
    為想像競合犯，應依刑法第55條前段，從一重之公司法第9
    條處斷（最高法院96年度第7次刑事庭決議參照）。爰審酌
    被告甲○○、乙○○2人以上述方式辦理公司設立登記，虛
    充公司資本與他人交易往來，對於社會經濟秩序所生危害難
    稱微小，及其犯罪動機、目的、手段、所為妨害主管機關對
    公司監督的正確性；犯罪後坦承犯行，態度良好等一切情狀
    ，分別量處如主文所示之宣告刑，以示懲儆。末查本件被告
    2 人犯上開之罪之犯罪時間係於96年3月間，係在96年4月24
    日之前，且無中華民國九十六年罪犯減刑條例所定不得減刑
    之情形，爰依同條例第2條第1項第3款規定各減其宣告刑二
    分之一，併諭知易科罰金之折算標準。
據上論斷，應依刑事訴訟法第273條之1第1項、第299條第1項前
段，公司法第9條第1項，商業會計法第71條第1項第5款，刑法第
11條前段、第28條、第214條、第55條、第41條第1項前段，刑法
施行法第1條之1第1項前段、第2項，中華民國九十六年罪犯減刑
條例第2條第1項第3款、第9條，判決如主文。
本案經檢察官王元郁到庭執行職務。
中    華    民    國    98    年    11    月    30    日
                  刑事第二庭  法  官  羅  永  安
以上正本證明與原本無異。
如不服本判決，應於收受判決後10日內向本院提出上訴書狀，並
應敘述具體理由；其未敘述上訴理由者，應於上訴期間屆滿後20
日內向本院補提理由書（均須按他造當事人之人數附繕本「切勿
逕送上級法院」）。
中    華    民    國    98    年    11    月    30    日
                              書記官  魏  嘉  信
附錄本案論罪科刑法條全文：
中華民國刑法第214條
（使公務員登載不實罪）
明知為不實之事項，而使公務員登載於職務上所掌之公文書，足
以生損害於公眾或他人者，處 3 年以下有期徒刑、拘役或 5 百
元以下罰金。
商業會計法第71條
商業負責人、主辦及經辦會計人員或依法受託代他人處理會計事
務之人員有下列情事之一者，處 5 年以下有期徒刑、拘役或科
或併科新臺幣 60 萬元以下罰金：
一、以明知為不實之事項，而填製會計憑證或記入帳冊。
二、故意使應保存之會計憑證、會計帳簿報表滅失毀損。
三、偽造或變造會計憑證、會計帳簿報表內容或毀損其頁數。
四、故意遺漏會計事項不為記錄，致使財務報表發生不實之結果
    。
五、其他利用不正當方法，致使會計事項或財務報表發生不實之
    結果。
    公司法第9條
公司應收之股款，股東並未實際繳納，而以申請文件表明收足，
或股東雖已繳納而於登記後將股款發還股東，或任由股東收回者
，公司負責人各處 5 年以下有期徒刑、拘役或科或併科新臺幣
50 萬元以上 250 萬元以下罰金。
有前項情事時，公司負責人應與各該股東連帶賠償公司或第三人
因此所受之損害。
第 1 項裁判確定後，由檢察機關通知中央主管機關撤銷或廢止
其登記。但裁判確定前，已為補正或經主管機關限期補正已補正
者，不在此限。
公司之設立或其他登記事項有偽造、變造文書，經裁判確定後，
由檢察機關通知中央主管機關撤銷或廢止其登記。


司法院資訊處製作；財團法人民間司法改革基金會備份。
